臺灣高雄地方法院刑事裁定　　　　　　　　　　　　　九十年度聲字第三五六九號
　　聲明人即　乙○○
　　受 刑 人
右聲明人因違反能源管理法案件（甲○九十年度易字第一三八五號及台灣高等法院高
雄分院九十年上易字第一二八三號），以檢察官執行之指揮為不當（九十年度執字第
七三五三號），聲明異議，甲○裁定如左：
    主  文
台灣高雄地方法院檢察署玖拾年拾壹月拾玖日發文雄檢楠崙九０執七三五三字第七六
八七八號函撤銷。
    理  由
一、聲明異議意旨係以：聲明異議人即受刑人於八十九年間因違反能源法案件，分別
    經台灣高雄地方法院以九十年易字第一三八五號及台灣高等法院高雄分院以九十
    年上易字第一二八三號判決「有期徒刑二月，柴油十八萬八千公升沒收」，並於
    九十年八月三十日確定，嗣聲明人於九十年十月下旬接奉台灣高雄地方法院檢察
    署以九十直字第七三五三號執行命令，諭令聲明人應於九十年十月三十一日十五
    時許，前往高雄地方法院檢察署報到接受服刑並以九十年雄檢楠崙九十執七三五
    三字第七０九０七號函，諭令聲明人應自動將扣案後交付予聲明人保管之十八萬
    八千公升柴油自動報繳，然立法院於九十年十月十一日三讀通過訂定「石油管理
    法」，其中第五十五條明訂能源管理法有關石油之規定不再適用，而石油管理法
    係於公布之日起施行，故能源管理法有關石油部分，應自九十年十月十一日起停
    止適用，即於石油管理公布施行後，未經許可而銷售柴油時，應不處罰其行為，
    並依刑法第二條第三項之規定，處罰之裁判確定後，為執行或執行未完畢，而法
    律有變更不處罰其行為者，免其刑之執行。是聲明人所違反前開能源管理法案件
    ，於處罰之裁判確定後，法律既已變更不處罰其行為，依法即應免其刑之執行。
    而此條之刑包括主刑及從刑在內，是前開高雄地方法院檢察署仍諭令執行有期徒
    刑及沒收應有不當，爰依法聲明異議。
二、經查：
  （一）按處罰之裁判確定後，未執行或執行為完畢，而法律有變更不處罰其行為者
        ，免其刑之執行，刑法第二條第三項定有明文。復按懲治叛亂條例廢止後某
        甲出售機器給偽廈門塑料廠之行為，應屬不處罰之行為，即有刑法第二條之
        適用，其未執行之沒收部分，應免予執行，台灣高等法院檢察署八十年九月
        份法律座談會法務部（八一）法檢（二）字第六三一號函意旨參照。又石油
        管理法業經總統於九十年十月十一日公布，同年月十三日生效，依石油管理
        法第五十五條之規定，自石油管理法施行之日起，有關石油之管理，應適用
        石油管理法之規定。再者，依同法第十七條第一項規定：經營汽油、柴油或
        供車輛使用之液化石油氣之零售業務者，應設置加油站、加氣站或漁船加油
        站。但石油煉製業，輸入業或汽、柴油批發業供自用加儲油（氣）設施業者
        或非供車輛使用汽油或柴油之零售，不在此限；第二項規定：經營加油站、
        加氣站或漁船加油站業務者，應向直轄市、縣（市）主管機關申請核准設站
        ；設站完成並經直轄市、縣（市）主管機關審查合格，報請中央主管機關核
        發加油站、加氣站或漁船加油站經營許可執照後，始得營業。同法第四十條
        第一項第二款規定，違反第十七條第一項或第二項規定，經營汽、柴油或供
        車輛使用之液化石油氣零售業務者，處新台幣一百萬元以上五百萬元以下罰
        鍰。同條第三項規定，有第一項各款情形之一而致生公共危險者，處二年以
        下有期徒刑、拘役或科或併科新台幣六十萬元以上三百萬元以下罰金。即依
        前揭規定可知，自九十年十月十三日起，經營汽油銷售業務者，除有致生公
        共危險，依石油管理法第四十條第三項規定，仍處以刑罰外，原能源管理法
        第二十條之一規定之刑罰，已為石油管理法第四十條第一項第二款之規定所
        取代，改科處行政罰鍰，亦即已廢止刑罰之處罰規定。
  （二）本件聲明人乙○○未經許可而經營中央主管機關指定之能源產品之銷售業務
        之犯行，業經甲○以九十年易字第一三八五號判決無罪，經上訴於台灣高等
        法院高雄分院於九十年八月三十日以九十年度上易字第一二八三號將原判決
        撤銷，改判處有期徒刑二月，如易科罰金，以三百元折算一日、柴油十八萬
        八公升沒收確定，有前開判決卷可憑，即已無從再審就聲明人前揭犯行是否
        構成「致生公共危險」之情，既不能證明聲明人有此「致生公共危險」之事
        實，則依前開石油管理法第四十條第一項之規定，僅得科以行政罰鍰，亦即
        上開能源管理法案件判決確定後公佈之石油管理法，對於單純（即指不構成
        「致生公共危險」之情）經營汽油銷售業務之犯罪已除罪化，揆諸前開規定
        ，本件主刑以不處罰聲明人之行為者，除主刑免以執行外，從刑亦免執行。
        是聲明人之聲明意旨執此指摘原執行不當，為有理由，爰依法裁定如主文。
三、末按石油管理法第四十條第二項規定：前項供銷售或自用之石油製品及所使用之
    加儲油（氣）設施器具，沒入之；即相關沒收之規定，亦非刑罰之從刑，而屬行
    政罰之範圍，應另由相關行政執行單位執行之，附此說明。
據上論斷，應依刑事訴訟法第四百八十六條，裁定如主文。
中      華      民      國    九十一    年      三      月    二十九    日
                        臺灣高雄地方法院刑事第四庭
                            法    官   程克琳
右正本證明與原本無異。
如不服本裁定，應於裁定送達後五日內，向甲○提出抗告狀。
                            書 記 官    梁瑜玲
中    華    民    國      九十一      年      四      月      二      日
